【裁判字號】    94,勞訴,67
【裁判日期】    950227
【裁判案由】    損害賠償等
【裁判全文】
臺灣高雄地方法院民事判決              94年度勞訴字第67號
原      告  甲○○
                        號
訴訟代理人  李文禎律師
            黃如流律師
            黃小舫律師
被      告  台福源企業有限公司
法定代理人  丙○○
訴訟代理人  乙○○
上列當事人間請求損害賠償等事件，經本院於民國95年2 月15日
言詞辯論終結，判決如下：
    主      文
被告應給付原告新台幣壹佰萬捌仟陸佰陸拾貳元及自民國九十四
年八月十九日起至清償日止按週年利率百分之五計算之利息。
原告其餘之訴駁回。
訴訟費用由被告負擔百分之二十三，餘由原告負擔。
本判決關於原告勝訴部分於原告以新台幣參拾肆萬元供擔保後得
假執行，但被告如以新台幣壹佰萬捌仟陸佰陸拾貳元為原告供擔
保後，得免為假執行。
原告其餘假執行之聲請駁回。
    事實及理由
一、本件原告起訴主張伊自民國93年3 月1 日起原任職於被告擔
    任粗工之職，嗣於同年4 月14日下午3 時許，伊經依被告之
    指示而與其所僱用之司機即訴外人曾炎圳一同前往柳營污水
    處理廠工地吊運鑄鐵管，在訴外人正荃營造工程有限公司（
    下稱正荃公司）所僱用之工地怪手司機林鈺紘將鑄鐵管自卡
    車上吊掛下車時，因被告提供予原告使用綑綁之布繩在吊掛
    中不足支撐鑄鐵管重量而斷裂，伊即因未及離開而遭該掉落
    之鑄鐵管壓傷左足因而受有左足趾全部截肢、左足掌末端截
    肢等傷害，今原告依法本應於伊服勞務時就身體、健康有受
    危害之虞者為必要之預防，且應提供符合標準之必要安全衛
    生設備以防止搬運作業中引起之危害，其竟就伊執行危險性
    高之工作時以安全性堪虞之布質帶子作為施工工具，致伊身
    體遭受損害，被告就此自須負侵權行為之損害賠償責任，而
    伊傷後與被告就職災補償部分達成勞資爭議調解後，在其範
    圍外業再支出醫療費用新台幣（下同）10,201元，並因左足
    五趾全部截肢為第9 殘廢等級而減少勞動能力比率53.83%致
    自94年5 月份起至伊55歲止減損收入計2,704,278 元，且伊
    因成殘而造成身心莫大損害，被告自應賠償伊精神慰撫金2,
    000,000 元，扣除被告前曾給付之醫療費用及薪資計295,87
    5 元後，其尚應給付伊4,418,604 元，為此爰依侵權行為損
    害賠償請求權請求判令被告應給付4,418,604 元及自起訴狀
    繕本送達之翌日即94年8 月19日起至清償日止按年息5%計算
    之利息，並願供擔保請准為假執行之宣告。
二、被告則以兩造就系爭事故業已於勞資爭議調解中達成調解，
    伊亦均已依約履行完畢，原告自不得就同一事件再行起訴請
    求，如認原告得再為提起本件訴訟，惟原告於進入公司時伊
    即已對之為職前訓練及指導如何操作、作業要領、安全等問
    題，並特別對於鋼管綑綁之危險性加意交代綁完好後人員必
    要迅速離開至安全地方以避免危險之發生，而伊在作業之車
    上亦置有鋼質及布質等兩種都能經得起鐵鑄管重量之帶子，
    本件乃因原告在作業後未迅速離開至安全地方所致，伊於本
    件事故自無過失可言，縱認為有過失，原告亦應負與有過失
    之責任，其請求自屬無據等語置辯，並聲明求為判決駁回原
    告之訴及假執行之聲請，如受不利之判決，願供擔保請准為
    假執行之宣告。
三、兩造不爭執之事項：
  (一)、原告原自93年3 月1 日起任職於被告擔任粗工，嗣其於同
      年4 月14日與被告另所僱用之司機曾炎圳一同前往柳營污
      水處理廠工地吊運鑄鐵管，在正荃營造公司所僱用之工地
      怪手司機將鑄鐵管自卡車上吊掛下車時，因原告使用綑綁
      之布繩在吊掛中斷裂而致鑄鐵管掉落壓傷未及離開之原告
      左足，其因此而受有左足趾全部截肢、左足掌末端截肢等
      傷害。
  (二)、原告於事發後乃經高雄縣政府勞工局調解委員會調解而就
      職災補償部分達成「一、資方同意補償勞方93年4 、5 、
      6 、7 月份薪資 (每月薪資新台幣22,000元）合計88,000
      元及補償勞方93.4.15 醫療費用28,507元、93.6.8醫療費
      用3,36 8元，以上合計119,875 元，該項金額於93.8.8薪
      資發放日前匯入萬泰商業銀行鳳山分行帳號000000000000
      甲○○帳戶內。二、資方同意勞方治療滿一年 (即自93.4
      .14 起至94.4.13 止)後 ，由醫生認定遺存障害無法復原
      時，依照勞工保險殘廢給付標準表規定日數發給殘廢給付
      予勞方。三、、勞方在上述醫療期間內，資方同意補償勞
      方每月之原領工資及支出之醫療費用匯入勞方上項萬泰銀
      行商業銀行鳳山分行帳戶內。」之和解。
  (三)、被告於調解後已支付原告醫療費用31,875元及自93年4 月
      份起至94年4 月份止之1 年薪資完畢。
四、本院就兩造必要之爭點所為之判斷：
  (一)、原告於調解成立後得否再行提起本訴請求賠償？
      按「訴訟法上所謂一事不再理之原則，乃指同一事件已有
      確定之終局判決者而言。其所謂同一事件，必同一當事人
      就同一法律關係而為同一之請求，若此三者有一不同，即
      不得謂為同一事件，自不受確定判決之拘束」、「雇主依
      勞動基準法第五十九條規定所負之補償責任，係法定補償
      責任，並不排除雇主依民法規定應負之侵權行為賠償責任
      ，此由該法第六十條規定『雇主依前規定給付之補償金額
      得抵充就同事故所生損害之賠償金額』自明」，最高法院
      19年上字第278 號、86年度台上字第1580號分別著有判例
      、裁判要旨可資參照。本件被告固以兩造就系爭事件業已
      於勞資爭議調解中達成調解並已履行完畢，原告並不得就
      同一事件再行起訴云云，惟查，原告先前在事發後向高雄
      縣政府勞工局聲請為勞資爭議之調解時，乃以其發生職災
      而要求被告依勞基法規定給付醫療費、工資、殘廢金乙節
      ，此經本院調閱高雄縣政府勞工局調解委員會調解事件卷
      宗查明無訛，而該勞資爭議調解嗣亦係達成被告願意補償
      原告在上述醫療期間內之原領工資及93年4 月15日、6 月
      8 日支出之醫療費用，並依照勞工保險殘廢給付標準表規
      定日數發給殘廢給付之和解亦如上述，是兩造經合意而成
      立之上開調解固與訴訟上和解有同一之效力而得生既判力
      ，惟該調解既僅係原告就被告依勞基法應負之職災補償責
      任範圍為聲請並為成立，此與確定終局判決具同一效力之
      事件自僅係以職災補償為其法律關係，原告再據與之屬請
      求權競合而為不同法律關係之侵權行為損害賠償請求權請
      求被告依民法規定而為賠償，其所提之本訴與上開調解事
      件自不得謂為同一事件，原告依法自得再行提起本件訴訟
      以為請求，被告所辯不足為採。
  (二)、被告就原告所受系爭職災事故應否負過失之侵權行為責任
      ？
      按「受僱人服勞務，其生命、身體、健康有受危害之虞者
      ，僱用人應按其情形為必要之預防」、「雇主對防止採石
      、採掘、裝卸、搬運、堆積及採伐等作業中引起之危害，
      應有符合標準之必要安全衛生設備」，民法第483 條之1
      及勞工安全衛生法第5 條第1 款4 款分別定有明文。本件
      原告乃在以布繩綑綁鑄鐵管而由正荃營造公司所僱用之怪
      手司機將之自卡車上吊掛下車時，因該布繩在吊掛途中斷
      裂而致鑄鐵管掉落始為壓傷已如前述，而本件事發時原告
      使用之粗布繩與另一備於卡車上之鋼繩均係被告所提供，
      布繩之斷裂係在第3 次吊掛作業中所發生等情，亦經證人
      即被告所僱用而同為前往之卡車司機曾炎圳到庭具結證述
      在卷，且為被告所不否認，是系爭職災事故肇致原因之斷
      裂布繩既係由被告所提供，且此為原告裝卸、搬運作業所
      必須，故雇主之被告就此有危害受僱人身體健康之虞之作
      業，自須提供可防止引起危害所需之必要安全設備始符其
      契約法上應盡之照護義務，而被告於上開作業中固提供有
      布、鋼繩等2 種配備，惟不論其所提供者為何，其自均須
      就所提供者保證在使用時皆具足堪支撐鑄鐵管重量之功能
      與效用始足當之，且並不因受僱人之原告可得選擇者而有
      異，今原告選擇使用之布繩在搬運吊掛作業2 次後既無故
      即為斷裂，其在被告提供之為作業工具時，顯未為必要之
      檢查且未符必要安全之標準，被告就此應已違反上開屬保
      護他人之法律，且此與原告之受傷間亦有相當之因果關係
      ，其對原告所受傷害自應負侵權行為之損害賠償責任，被
      告所辯尚無足採。
  (三)、原告於系爭職災事故之發生是否與有過失？
      次按損害之發生或擴大，被害人與有過失者，法院得減輕
      賠償金額或免除之，民法第217 條第1 項定有明文。查原
      告在進入公司任職時即曾經被告予以訓練，其就鑄鐵管之
      吊掛搬運在本件事發前並已從事多次，而事發當時原告係
      於車上綑綁鑄鐵管以利在下面之怪手吊下，作業時每次係
      吊掛1 支，同往之卡車司機曾炎圳在作業前即已告知原告
      在怪手吊起時即要離開，而事發前業已下了2 支，原告在
      第3 次吊掛時不知為何沒有離開至安全處所等情，此經證
      人曾炎圳證述在卷，而證人曾炎圳業已離職，其與兩造並
      無任何親誼或僱傭關係而須偏頗任何一方，且原告亦不爭
      執其任職係與之搭配作業，其就系爭事故發生之情形自甚
      清楚且無可替代，其上開證言衡情應與事實相符而得採信
      。今原告於其吊掛搬運作業既經訓練且業已實際在外操作
      多次，在本件作業時亦經證人曾炎圳告知安全事項且其前
      2 次作業亦均未有任何失誤，惟其在第3 次吊掛即系爭事
      故發生時乃未在怪手吊起時閃避至其他安全處，致布繩斷
      裂時即遭鑄鐵管壓傷，其就本件職災事故之發生自亦存有
      未依作業程序採取安全防範措施之過失而為與有過失，本
      院斟酌兩造於系爭事故發生之一切情狀，認兩造各應負擔
      之過失責任均為二分之一，被告所辯原告應負與有過失之
      責等語應屬有據。
  (四)、被告就原告請求應賠償之金額若干？
      末按不法侵害他人之身體或健康者，對於被害人因此喪失
      或減少勞動能力，或增加生活上之需要時，應負損害賠償
      責任，又不法侵害他人之身體、健康、名譽、自由、信用
      、隱私、貞操，或不法侵害其他人格法益而情節重大者，
      被害人雖非財產上之損害，亦得請求賠償相當之金額，民
      法第193 條第1 項及第195 條第1 項分別定有明文。本件
      被告乃因上開過失而致原告受有前述傷害，其就此自應負
      侵權行為之損害賠償責任，茲就原告所得請求之損害賠償
      金額計算如后：
    (1)、醫療費用部分：
        本件原告於兩造成立上開調解後，自93年4 月15日起至
        94年7 月12日止，乃再至義大醫院就診18次而計支出醫
        療費用（不含健保給付）10,201元乙節，此有收據等件
        在卷可稽，經核上開費用均屬醫療上必要之支出，且未
        在上開調解之給付範圍（僅止於93年4 月15日及同年6
        月8 日之支出），依法自應予以准許；
    (2)、減少勞動能力之損失：
        本件原告乃因系爭職災事故而致左足趾全部截肢、左足
        掌末端截肢已如上述，而原告係以體力勞動謀生，其左
        足掌末端截肢將導致其事後站立、行動、負重等之進行
        ，進而影響其日後之謀職，其自已因此難以治癒之重大
        傷害而已減少其應有之勞動能力甚明，而依原告所受傷
        害情況，對照勞工保險殘廢給付標準表所示，其殘廢等
        級應適用第9 級，勞保給付標準為280 日，以此與終身
        不能從事任何工作之第1 級之1200日給付標準計算，其
        因此之第9 級殘而減少之勞動能力比例應為23.33%，參
        酌勞保給付之上開標準所得之比例及原告所能勝任之工
        作性質，本院認其因此所減少之勞動能力應以30% 計算
        較為適當，而被告於本件事發後業補償原告每月應領薪
        資至94年4 月，以斯時之翌月即94年5 月起計至原告請
        求之法定退休年齡前之55歲即民國125 年5 月止，其得
        勞動之工作年限計為31年又1 個月，又依兩造所不爭執
        之原告於事發時每月可領薪資為220,000 元，以其日後
        年資及工作經驗之累積，其往後月薪應可推知得取得於
        此之上之收入而適以之為其往後在通常情形下可能取得
        收入之標準，則依霍夫曼式扣除中間利息後（第1 年不
        扣除中間利息方式），原告一次可請求被告賠償之減少
        勞動能力之損失即為1,507,122 元（22,000×12×30%
        ×19.0 0 00000＝1,507,122）（被 告於上開調解後迄
        未履行職災殘廢補償之給付，於此亦無得以就同一事故
        抵充賠償金額之問題），其逾此範圍外之請求則屬無據
        。
    (3)、精神慰撫金部分：
        本件原告因上開事故而致受有前開傷害，其左足趾全部
        截肢、左足掌末端截肢之狀態已無法回復業如上述，是
        原告於傷後既已成殘，其精神自受有莫大痛苦可堪認定
        ；另原告為國中肄業，名下僅有汽車乙部，此有稅務電
        子閘門財產所得調件明細表在卷可稽，並為被告所不爭
        執，爰審酌原告所受傷勢、經濟狀況等一切情狀，認以
        原告請求之慰撫金2,000,000 元尚屬過高，應以500,00
        0 元較為相當，其逾此外之請求應予駁回。
      縱上所述，本件原告得請求之金額計為2,017,323 元，此
      損害賠償額經扣除原告與有過失應負擔之部分即1/2 後，
      其得請求之金額即為1,008,662 元，從而本件原告請求被
      告應給付上開金額及其遲延利息，依法洵屬有據，自應予
      以准許，其逾此部分範圍外之請求即屬無據，自應予以駁
      回。
五、本件兩造均陳明願供擔保請准為假執行或免為假執行之宣告
    ，經核均無不合，爰就原告勝訴部分，分別酌定相當之擔保
    金額准許之，至原告敗訴部分，其假執行之聲請即失所依附
    ，應予駁回。
六、本件為判決基礎之法律關係已臻明確，兩造其餘之攻擊防禦
    方法核與判決結果不生影響，毋庸一一論列，併此敘明。
七、據上論結，本件原告之訴為一部有理由，一無理由，爰依民
    事訴訟法第79條、第390 條第2 項、第392 條，判決如主文
    。
中    華    民    國    95    年    2     月    27    日
                        民事第五庭法  官  黃宏欽
正本係照原本作成。
如不服本判決，應於送達後20日內，向本院提出上訴狀並表明上
訴理由，如於本判決送達前提起上訴者，應於判決送達後10日內
補提上訴理由書（須附繕本）。
中    華    民    國    95    年    2     月    27    日
                                書記官  楊明月


司法院資訊處製作；財團法人民間司法改革基金會備份。
